【裁判字號】    92,上易,1149
【裁判日期】    920611
【裁判案由】    賭博等
【裁判全文】
臺灣高等法院刑事判決                          九十二年度上易字第一一四九號
    上  訴  人
    即  被  告  乙○○
右上訴人因賭博等案件，不服臺灣板橋地方法院九十年度易字第三０二七號，中華民
國九十一年十二月十三日第一審判決（聲請簡易判決處刑案號：臺灣板橋地方法院檢
察署八十九年度偵字第一九一六八、一九五九三、一九五九四號及移送併辦案號：同
署九十年度偵字第二六六三號），提起上訴，本院判決如左：
    主  文
上訴駁回。
    事  實
一、乙○○明知未依電子遊戲場業管理條例規定辦理營利事業登記者，不得經營電子
    遊戲場業，且明知「李義芳」（音譯，真實姓名住居所均不詳）之成年男子在附
    表編號一、二所示地點經營之便利商店，乃以經營便利商店為掩飾，實際上係在
    該等便利商店之公眾得出入場所內另闢一室，擺設經營如附表編號一、二所示之
    賭博性電動機具，並利用該等電動機具與不特定人賭博財物為常業，竟與「李義
    芳」共同基於經營電子遊戲場業之概括犯意及常業賭博之犯意聯絡，分別自民國
    任一家便利商店店長之現場負責人，月薪新臺幣（下同）二萬五千元，二家店長
    月薪五萬元之代價，受僱於「李義芳」，乙○○並住於附表編號一所示便利商店
    內，負責為賭客開啟進入擺設賭博電動機具密室暗門、現場洗分兌換現金予賭客
    及不定時前往附表編號二之便利商店巡視，處理現場相關事務等工作，乙○○與
    「李義芳」共同以前揭方法，未依電子遊戲場業管理條例就設置電子遊戲機供人
    娛樂之營業級別、機具類別、營業場所管理人及營業場所地址等事項，辦理營利
    事業登記，即擅自經營電子遊戲場，進而利用所經營擺設如附表編號一、二所示
    之賭博性電動機具與不特定人賭博財物，恃以維生。其等賭博之方式係由賭客以
    十元硬幣兌換一個代幣之比例兌得代幣後，持之投入電動機具內，再依機台之兌
    換比率轉換為分數後押注賭玩，如押中時，可贏得倍數不等之分數，如未押中，
    則賭客所下賭注之分數，即被機具吃掉，投入之代幣留存在電動機具內，賭客俟
    賭玩結束後可依所餘分數以當初持代幣把玩機台時，兌換分數之比例，兌換現金
    或兌換券以博輸贏。
二、乙○○自八十九年十月十一日起，與甲○○（甲○○業經原審判決罪刑確定）共
    同基於常業賭博之犯意聯絡，在附表編號二所示臺北縣三重市○○街之便利商店
    ，由乙○○以月薪二萬元之代價僱用甲○○在上址商店櫃檯擔任洗分兌換現金及
    開啟便利商店內部後方房間暗門以供賭客出入之工作。嗣於八十九年十月十三日
    晚上七時三十分許，甲○○在上址便利商店內顧店時，為警依民眾檢舉臨檢查獲
    ，並扣得如附表編號二所示之電動機具十一台（均含ＩＣ板，共計含ＩＣ板十一
    塊）、代幣九百八十枚、賭資二萬七千三百三十元、兌換券十本、監視器及螢幕
    各一台等物，後於同日晚上九時四十分許，經警依民眾檢舉復前往附表編號一所
    示中正北路便利超商內，旋臨檢查獲乙○○在該商店內顧店，及賭客吳金鍊、陳
    錦華（此二人均業經原審判決罪刑確定）適在該店密室內把玩電動機具賭博財物
    ，並扣得如附表編號一所示之電動機具七台（均含ＩＣ板，共計含ＩＣ板七塊）
    、賭資三千元等物，而查悉上情。
三、詎乙○○為警查獲上揭犯行後，仍不知悔改，自八十九年十一月十六日起，復受
    僱於「李義芳」，並與之基於同前違反電子遊戲場業管理條例之概括犯意聯絡，
    共同在附表編號三所示之臺北縣新莊市○○路五五七號便利超商內，擅自擺設利
    用電腦操縱，以產生或顯示聲光影像、圖案、動作之如附表編號三所示之電子遊
    戲機具六台（均含ＩＣ板，共計含ＩＣ板六塊），供不特定人把玩，而以此為營
    業，每日營業額計有三千元，嗣於八十九年十一月二十日晚上十時許，乙○○在
    上址商店內顧店時，再經警當場查獲。
四、案經臺北縣政府函送及臺北縣政府警察局三重分局報請臺灣板橋地方法院檢察署
    檢察官偵查後聲請簡易判決處刑暨臺灣板橋地方法院檢察署檢察官移送併案審理
    。
    理  由
一、上訴人即被告乙○○經合法傳喚，無正當之理由不到庭，惟據其於原審法院審理
    時對右揭事實欄一所述其與「李義芳」，基於連續經營電子遊戲場業及常業賭博
    之犯意聯絡，先後自附表編號一、二所示之日起，在附表編號一、二所示之地，
    共同未經向主管機關辦理營利事業登記，即擅自經營電子遊戲場，進而利用所擺
    不諱，惟堅決否認有何右揭事實欄二、三所述犯行，辯稱：伊並未僱用被告甲○
    ○，伊擔任附表編號二之便利商店店長時，甲○○已在該店工作。又附表編號一
    、二所示便利商店被警察查獲後，伊本來想要離職，但「李義芳」要伊再去附表
    編號三之便利商店幫忙，伊到該店只是當店員，不是店長，接店時該店就有機台
    ，且機台中沒有機板云云。
二、經查：
  (一)臺北縣三重市○○街二八一之三號、臺北縣三重市○○○路二０六號一樓及臺北
    縣新莊市○○路五五七號等地，並無辦理經營電子遊戲場業之營利事業登記等情
    ，有臺北縣政府九十一年十月一日北府建登字第０九一０五七六二一二號函暨該
    函所附營利事業登記抄本六份附卷可稽，先予明。
  (二)被告乙○○對其與「李義芳」共同未依電子遊戲場業管理條例規定，就設置電子
    遊戲機供人娛樂之營業級別、機具類別、營業場所管理人及營業場所地址等事項
    ，辦理營利事業登記，即擅自在附表編號一、二所示之便利商店擺設經營電動機
    具，進而利用所擺設之電動機具與不特定人賭博財物為常業，恃以維生之右揭事
    實欄一所述犯行，於原審法院審理時坦承不諱，與原審共同被告即附表編號二所
    示商店店員兼洗分員甲○○於原審法院審理時供稱：伊去上班時，交接班的人跟
    伊說，乙○○是負責人，在店裡看過乙○○，伊曾經是其員工，所以認識他，且
    受僱被告乙○○月薪二萬元，店裡有洗分跟兌換現金，賭客要進入密室時，由伊
    開啟暗門等語，證人即附表編號一所示屋主郭宗慶於原審法院訊問時證稱：臺北
    縣三重市○○○路二０六號一樓是伊買的房子，在八十六年間出租給別人，當時
    伊住在中正北路二０八巷十五號五樓，偶爾會過去二０六號一樓，有看過乙○○
    ，伊不知店內被改裝暗門，是事發後才知道被拿來當賭博場所用等語，同案被告
    即賭客吳金鍊於警訊及原審法院訊問時坦承：於附表編號一所示之便利商店，把
    玩動物奇觀之電子遊戲機具與乙○○賭博財物之際，為警查獲等語，同案被告即
    賭客陳錦華於偵查訊問時坦承：伊係於附表編號一所示便利商店，把玩電子遊戲
    機具賭博財物等語，證人即曾承租經營附表編號三所示便利商店之負責人黃鴻銘
    於原審法院訊問時證稱：伊曾經是新莊市○○路五五七號敦吉商行負責人，後來
    做一、二個月頂給別人，有聽過「李義芳」這個人，而且見過幾次面，「李義芳
    」是後來跟伊頂店那人的朋友，本來有簽讓渡書不過掉了，伊跟「李義芳」沒有
    深交，沒有聯絡方式，之後也沒有再聯絡頂伊店的朋友，確實有「李義芳」這個
    人等語，證人即查獲員警劉明勳於原審法院訊問時證稱：是接獲民眾檢舉在三重
    市○○街二八一之三號及中正北路二０六號之超商，輸了很多錢，有人在上述地
    方利用電動玩具賭博，我們在八十九年十月十三日先到永福街之超商，裡面只有
    老闆是誰，伊就直接再到第二個檢舉點去，當場發現賭客說是跟乙○○兌換現金
    ，而且被告乙○○在查獲的帳單上有簽名，我們才知道這二家與被告乙○○有關
    連等語，證人即查獲員警陳亮於原審法院訊問時證稱：甲○○在派出所作筆錄時
    有說老闆是乙○○，但聯絡不到乙○○，我們將甲○○要送到刑事組時，乙○○
    在中正北路處被查獲，已經送到刑事組，甲○○在派出所時，我們有調乙○○口
    卡片，甲○○指認老闆就是乙○○等語，均核無不合，堪信被告此部份自白與事
    實相符。
  (三)就被告乙○○否認僱用原審共同被告甲○○乙節，查被告乙○○於警訊時即坦承
    ：伊係警方於八十九年十月十三日晚上七時三十分許，在臺北縣三重市○○街二
    八一之三號，查獲擺設賭博性電動機具之便利商店負責人，警方於現場查獲之開
    分店員甲○○為伊所僱用，擔任開洗分員工作，月薪二萬元等語，核與原審共同
    被告甲○○於警訊時供稱：八十九年十月十一日開始上班擔任開分員工作，伊為
    乙○○所僱用，月薪二萬元等語相符。況被告甲○○於原審法院訊問時更供稱伊
    經朋友介紹到永福街便利商店上班，去時乙○○就已經是店長了，聽朋友講負責
    人是乙○○，有事情找乙○○，也有在店內見過乙○○一次，就伊所知負責人是
    乙○○，並不認識「李義芳」等語。是觀諸乙○○於警詢自承為永福街便利商店
    負責人，僱用甲○○擔任該店開洗分員且對僱用甲○○之月薪、工作內容，均知
    之甚稔，並核與原審共同被告甲○○所述相符，及甲○○明確供稱不認識「李義
    芳」，負責人是乙○○等情以觀，足認乙○○確以店長身分僱用甲○○擔任永福
    街便利商店店員，並為賭客開啟密室暗門及洗分等工作無疑，被告乙○○前揭辯
    稱否認僱用甲○○一節，應係卸責之詞，不足採信。
  (四)又被告乙○○係自八十九年十一月十六日起，在附表編號三所示之臺北縣新莊市
    ○○路五五七號便利超商內，擺設附表編號三所示之電動機具六台，該等電動玩
    具每日營業額計有三千元，嗣於同年月二十日晚上十時許，乙○○在上址顧店時
    ，為警查獲等情，業經被告乙○○於警訊時供承在卷，佐以證人黃鴻銘前揭證稱
    確有「李義芳」此人等語，及臺北縣政府警察局新莊分局中港派出所員警，於八
    十九年十一月二十日晚上十時許，臨檢查獲乙○○未領有營利事業登記證，擅於
    新莊市○○路五五七號經營鴻茂超商，內有擺設麻將台等電玩共計六臺，供不特
    定人把玩營利，每日電玩營業額新台幣三千元等情，亦有臺北縣政府警察局新莊
    分局八十九年十一月二十二日新警一刑字第二六０四九號函暨該函所附新莊分局
    中港派出所員警八十九年十一月二十日檢查紀錄一紙、現場相片三幀附卷可稽。
    是以乙○○自承於上址商店擺設電玩之每日營業額可達三千元，於晚上十時許，
    尚在該店上班為警查獲，甫被查獲附表編號一、二所示犯行，即再受僱「李義芳
    」共犯本件犯行，足認被告乙○○確有與「李義芳」共同未經向主管機關辦理營
    利事業登記，即擅自從附表編號三所示之日起，在附表編號三所示之地，擺設電
    動機具，供不特定人把玩益智娛樂營利，以此為營業之犯行無訛，其前揭否認與
    「李義芳」共同經營附表編號三所示便利商店內之電子遊戲機具，應係事後卸責
    之詞，亦不足採。此外，並有附表編號一所示電動機具七台（均含ＩＣ板，共計
    含ＩＣ板七塊）、賭資三千元、附表編號二所示電動機具十一台（均含ＩＣ板，
    共計含ＩＣ板十一塊）、代幣九百八十枚、賭資二萬七千三百三十元、兌換券十
    本、監視器及螢幕各一台等物扣案為憑，事證明確，洵堪認定。至被告聲請函查
    ＨＥＹ  ＳＯＮＧ便利商店與益帆商行、富綠旺超商與翟篁便利商店及鴻茂超商
    與明治商行之支票往來情形，暨各案發地是用何人名義承租各個賣場，因本件事
    證已臻明確，無函查之必要，併此明。
  綜上所述，被告乙○○所為其無前開事實欄二、三所述犯行之辯解，應為事後卸責
  之詞，不足採信。本件事證明確，被告之犯行，洵堪認定，應予依法論科。
三、按刑法上所謂常業犯，指反覆以同種類行為為目的之社會活動之職業性犯罪而言
    ，至於犯罪所得之多寡，是否恃此犯罪為唯一之謀生職業，則非所問，縱令兼有
    其他職業，仍無礙於該常業犯罪之成立。最高法院八十五年度臺上字第五一０號
    著有判例可供參照。查被告乙○○供稱經營上開便利商店時，收入均靠該等店營
    業及賭金收入，沒有其他收入等語，是以被告乙○○於上址工作時，並無其他工
    作收入，且又持續經營，渠顯恃賭博收入為主要生活之資，乃以賭博為常業，並
    賴以維生無訛。核被告乙○○所為，係犯刑法第二百六十七條常業賭博罪，又其
    未辦理營利事業登記即經營電子遊戲場業，係違反電子遊戲場業管理條例第十五
    條之規定，應另論以同條例第二十二條之未經登記而經營電子遊戲場業罪。且先
    後三次自附表編號一至三所示之時起，在附表編號一至三所示之地，未辦理營利
    事業登記即經營電子遊戲場業之犯行，時間緊密，所犯又係構成要件相同之罪名
    ，顯係基於概括犯意為之，應依連續犯之規定以一罪論。被告乙○○所犯上開二
    罪間，具有方法、結果之牽連關係，為牽連犯，應依刑法第五十五條之規定，從
    一重以常業賭博罪處斷。至被告乙○○與「李義芳」之不詳姓名之成年男子二人
    間，就連續違反電子遊戲場業管理條例及常業賭博犯行部分，及被告乙○○與原
    審共同被告甲○○二人就所犯常業賭博罪間，各有犯意聯絡及行為分擔，就該等
    部分均應論以共同正犯。
四、原審法院認被告乙○○罪證明確，適用電子遊戲場業管理條例第二十二條、刑法
    第二十八條、第二百六十七條、第五十五條、第五十六條、第三十八條第一項第
    二款，罰金罰鍰提高標準條例第一條前段之規定，並審酌被告乙○○犯罪之動機
    、目的、手段、品性、生活狀況、智識程度、犯罪所生之損害、犯罪後之態度等
    一切情狀，量處有期徒刑八月；說明扣案附表編號一所示之電動機具七台（均含
    ＩＣ板，共計含ＩＣ板七塊）、附表編號二所示電動機具十一台（均含ＩＣ板，
    共計含ＩＣ板十一塊）、代幣九百八十枚，係當場賭博之器具，扣案附表編號一
    所示之賭資三千元、附表編號二所示之賭資二萬七千三百三十元，係在櫃臺即兌
    換籌碼處之財物，均應依刑法第二百六十六條第二項規定宣告沒收。至扣案附表
    編號二所示監視器、螢幕各一台、育樂兌換券十本，及未據扣案附表編號三所示
    電動機具六台（均含ＩＣ板，共計含ＩＣ板六塊），均係未據起訴之同案共同被
    告「李義芳」所有，供其與被告乙○○共犯常業賭博、違反電子遊戲場業管理條
    例案件所用之物，業經被告乙○○供陳在卷，附表編號三所示六台電動機具（均
    含ＩＣ板，共計含ＩＣ板六塊）雖未據扣案，然無證據證明業已滅失，係供罪所
    用之物，而併依法宣告沒收。復說明被告乙○○前揭事實欄三所載違反電子遊戲
    場業管理條例案件之犯行，雖未據起訴，惟已經臺灣板橋地方法院檢察署檢察官
    以九十年度偵字第二六六三號移送原審法院併案審理，且經原審法院認與前揭論
    罪科刑之事實欄一所載違反電子遊戲場業管理條例部分之犯行，具有連續犯之裁
    判上一罪關係，依審判不可分原則，一併審理，併此明。認事用法核無不合，
    量刑亦屬適當，被告乙○○上訴意旨否認犯罪，並認原判決量刑過重，為無理由
    ，應予駁回。
五、被告乙○○經合法傳喚，無正當之理由不到庭，爰不待其陳述，逕行判決。
據上論斷，應依刑事訴訟法第三百六十八條、第三百七十一條，判決如主文。
本案經檢察官劉靜婉到庭執行職務。
中      華      民      國    九十二    年      六      月     十一     日
                              臺灣高等法院刑事第十五庭
                                  審判長法  官  房  阿  生
                                        法  官  蔡  光  治
                                        法  官  雷  元  結
右正本證明與原本無異。
不得上訴。
                                        書記官  黃  德  煌
中      華      民      國    九十二    年      六      月     十二     日
附錄：本案論罪科刑法條全文
刑法第二百六十七條
以賭博為常業者，處二年以下有期徒刑，得併科一千元以下罰金。
電子遊戲場業管理條例第二十二條
違反第十五條規定者，處行為人一年以下有期徒刑、拘役或科或併科新台幣五十萬元
以上二百五十萬元以下罰金。
附表：
┌──┬────┬────────┬────────┬─────────┐
│編號│時    間│    地      點  │所擺設之電動機具│    備    註      │
├──┼────┼────────┼────────┼─────────┤
│一  │89.9.8起│臺北縣三重市中正│小瑪莉一台、滿貫│一、89.10.13.21:40│
│    │（起訴書│北路二０六號便利│大亨二台、動物奇│（起訴書誤載為89.9│
│    │誤載為89│超商內部後方房間│觀二台、王牌對決│.16.經警臨檢上址商│
│    │.10.8.）│內              │一台、彈珠臺一台│店，查獲現場負責人│
│    │至89.10.│                │，共計七台。    │乙○○及賭客吳金鍊│
│    │13.止   │                │                │（已審結）、陳錦華│
│    │        │                │                │（另行審結），並扣│
│    │        │                │                │七台（均含ＩＣ板，│
│    │        │                │                │，共七塊）、賭資三│
│    │        │                │                │千元。            │
│    │        │                │                │二、上址商店為警查│
│    │        │                │                │獲時，懸掛招牌為  │
│    │        │                │                │ＨＥＹ  ＳＯＮＧ便│
│    │        │                │                │利商店，惟址設上址│
│    │        │                │                │設上址之商店營利事│
│    │        │                │                │事業登記證上之名稱│
│    │        │                │                │為益帆商行。      │
├──┼────┼────────┼────────┼─────────┤
│    │89.10.10│臺北縣三重市永福│動物奇觀二代三台│一、89.10.13.19:30│
│二  │起至89.1│街二八一之三號便│、滿貫大亨三台、│為警臨檢上址商店，│
│    │0.13.止 │利超商內部後方房│彈珠台三台、春秋│查獲店員甲○○，並│
│    │        │間內            │二代小瑪莉一台、│扣得前開電動機具十│
│    │        │                │王牌對決一台，共│一台（均含ＩＣ板，│
│    │        │                │計十一台。      │共十一塊）、賭資二│
│    │        │                │                │萬七千三百三十元、│
│    │        │                │                │代幣九百八十枚、監│
│    │        │                │                │視器一台、螢幕一台│
│    │        │                │                │、兌換券十本。    │
│    │        │                │                │二、上址商店為警查│
│    │        │                │                │獲時，懸掛招牌為富│
│    │        │                │                │綠旺超商，惟址設上│
│    │        │                │                │址之商店營利事業登│
│    │        │                │                │記證上名稱為櫂篁便│
│    │        │                │                │利商店。          │
├──┼────┼────────┼────────┼─────────┤
│    │89.11.16│臺北縣新莊市幸福│麻將台三台、水果│89.11.20.22:00為警│
│三  │起至89.1│路五五七號便利超│盤二台、春秋二代│臨檢上址商店，查獲│
│    │1.20.止 │商內            │一台，共計六台。│乙○○，惟上開電動│
│    │        │                │                │機具六台，未據扣案│
│    │        │                │                │。                │
│    │        │                │                │二、上址商店為警查│
│    │        │                │                │獲時，懸掛招牌為鴻│
│    │        │                │                │茂超商，惟址設上址│
│    │        │                │                │之商店營利事業登記│
│    │        │                │                │證上名稱為明治商行│
│    │        │                │                │。                │
└──┴────┴────────┴────────┴─────────┘


司法院資訊處製作；財團法人民間司法改革基金會備份。
